【裁判字號】    95,勞小上,8
【裁判日期】    950428
【裁判案由】    給付資遣費等
【裁判全文】
臺灣臺北地方法院民事判決             95年度勞小上字第8號
上  訴  人  有機傳奇股份有限公司
法定代理人  乙○○
被上訴人    甲○○
上列當事人間請求給付資遣費等事件，上訴人對於中華民國95年
2 月23日本院臺北簡易庭所為95年度北勞小字第87號第一審判決
提起上訴，本院判決如下：
    主  文
上訴駁回。
第二審訴訟費用新臺幣壹仟伍佰元由上訴人負擔。
    事實及理由
一、按對於小額程序之第一審判決，依上訴意旨足認上訴為無理
    由，得不經言詞辯論為之，民事訴訟法第436條之29第2款定
    有明文。
二、本件上訴人上訴意旨略以：
（一）被上訴人受僱上訴人公司，每日工作時數應為十小時三十
      分，非如被上訴人所稱做滿八小時即可離去，此由被上訴
      人及訴外人即曾為上訴人公司員工賴柏翰之打卡紀錄即為
      可知。至證人賴柏翰雖於原審證稱：被上訴人提前離開公
      司均經上訴人法定代理人同意等語，惟其證言前後矛盾，
      不能憑信。故被上訴人確有遲到早退之情形。再由臺北市
      政府罰單及臺北市政府違反噪音管制法案件通知書，可知
      被上訴人確未依工作規則整理清潔廚房設備，致該設備產
      生油污，及被上訴人要求上訴人更換之新抽油煙設備乃違
      反噪音管制法，上訴人因此受到金錢及名譽損害。上訴人
      自得依勞動基準法（下稱勞基法）第12條第1項第4款規定
      ，不經預告即終止系爭勞動契約。原審判決竟認定上訴人
      之終止不符勞基法第12條第1項第4款規定，自屬判決違背
      法令。
  (二)又被上訴人表示其會製作仙草飲料，上訴人為提升營運，
      遂決定請原任廚師離職改聘被上訴人，並應被上訴人要求
      ，採購二臺單價各為新台幣10,000元之仙草冷藏機台。詎
      被上訴人並未遵守承諾，在上訴人公司任職八個月期間均
      未曾熬煮手工仙草，被上訴人行為已該當勞基法第12 條
      第1項第1款 (上訴人誤載為第12條第1款)規定，上訴人亦
      得依勞基法第12條第1項第1款規定不經預告終止系爭勞動
      契約。原審判決認定上訴人94年10月25日之終止不合法，
      自屬違反勞基法第12條第1項第1款規定。
（三）又上訴人既依勞基法第12條規定終止系爭勞動契約，依勞
      基法第18條第1款規定，上訴人毋庸給付資遣費。惟原審
      判決判命上訴人應給付被上訴人資遣費，自屬違反勞基法
      第18條第1款規定。
三、經查：
（一）按勞基法第12條第1項規定：「勞工有左列情事之一者，
      雇主得不經預告終止契約」，故勞工非有勞基法第12條第
      1項所定各款事由，雇主不得不經預告即終止勞動契約（
      最高法院91年度台上字第1006號判決要旨參照）。次按雇
      主違反勞動契約或勞工法令，致有損害勞工權益之虞者，
      勞工得不經預告終止契約，勞基法第14條第1項第6款亦有
      明文。故雇主違反勞動契約或勞工法令時，勞工得不經預
      告終止勞動契約。又勞基法第18條第1款規定：「有下列
      情形之一者，勞工不得向雇主請求加發預告期間工資及資
      遣費。一、依第十二條或第十五條規定終止勞動契約者」
      ，故勞動契約係依勞基法第12條或第15條規定終止者，勞
      工不得向雇主請求給付資遣費。另按勞基法第17條資遣費
      規定，於勞工依勞基法第14條規定終止契約準用之，勞基
      法第14條第4項定有明文。故勞動契約係依勞基法第14條
      第1項規定終止者，勞工即得依勞基法第17條規定請求雇
      主給付資遣費。
（二)上訴人雖主張被上訴人確有遲到早退，及未依工作規則整
     理清潔廚房設備，暨被上訴人要求上訴人更換之之新抽油
     煙設備係違反噪音管制法，惟原審判決竟認上訴人無違反
     工作規則情節重大之情事，違反勞基法12條第1項第4款規
     定。惟原審判決已依證人即上訴人公司員工賴柏翰之證言
     ，認定被上訴人係經上訴人公司法定代理人同意始提早於
     晚上八時離開上訴人公司（見原審判決事實及理由欄第三
     段)；原審判決復認定上訴人不能證明被上訴人有其他違反
     工作規則情節重大之情事（見原審判決事實及理由欄第四
     段），故被上訴人無違反工作規則且情節重大之情事，原
     審判決認定上訴人於94年10月25日所為之終止不合法，自
     與勞基法第12條第1項第4款規定相符。上訴人主張原審判
     決違反勞基法第12條第1項第4款規定，自不足取。
 (三)上訴人又主張被上訴人並未遵守承諾為上訴人公司熬煮手
     工仙草，上訴人亦得依勞基法第12條第1項第1款規定不經
     預告終止勞動契約，但原審判決竟認定被上訴人94年10月
     25日之終止不合法，故原審判決亦違反勞基法第12條第1項
     第1款規定。惟查原審判決並未認定被上訴人有於訂立勞動
     契約時為虛偽意思表示使上訴人誤信而受有損害之情形，
     難認該當勞基法第12條第1項第1款規定。故原審判決認定
     被上訴人94年10月25日之終止並不合法，並未違反勞基法
     第12條第1項第1款規定。
 (四)上訴人94年10月25日終止系爭勞動契約既不合法，惟上訴
     人卻於94年10月25日未經預告即對被上訴人為終止契約之
     表示（見原審判決事實及理由第一段及第三段），上訴人
     之行為已違反勞基法第12條第1項規定，自屬違反勞工法令
     ，依勞基法第14條第1項第6款規定，被上訴人自得不經預
     告即終止系爭勞動契約，並依勞基法第14條第4項及第17條
     規定請求雇主即上訴人給付資遣費。故系爭勞動契約係依
     勞基法第14條第1項第6款規定經被上訴人終止，並非依勞
     基法第12條或第15條規定終止，自無勞基法第18條第1款所
     規定勞工不得向雇主請求給付資遣費之情事。原審判決命
     上訴人給付被上訴人資遣費，並未違反勞基法第18條第1款
     規定。
四、綜上所述，原判決並無何違背法令之情事，依上訴意旨足認
    本件上訴為無理由，應予駁回。另關於本件訴訟費用計算則
    如附表所示。
五、據上論結，本件上訴為無理由，依民事訴訟法第436條之29
    第2款、第436條之32第1項、第2項、第449條第1項、第436
    條之19第1項、第78條，判決如主文。
中    華    民    國    95    年    4     月    28    日
                  臺灣臺北地方法院勞工法庭
                     審判長  法  官  黃莉雲
                             法  官  林振芳
                             法  官  黃書苑
項目                   金額（新台幣）
第二審裁判費用               1500元
合          計               1500元
以上正本係照原本作成。
本判決不得上訴。
中    華    民    國    95    年    4     月    28    日
                             書記官  趙郁涵


司法院資訊處製作；財團法人民間司法改革基金會備份。
